【裁判字號】    94,交易,72
【裁判日期】    950112
【裁判案由】    公共危險
【裁判全文】
臺灣屏東地方法院刑事判決              94年度交易字第72號
公  訴  人  臺灣屏東地方法院檢察署檢察官
被      告  乙○○
輔  佐  人
即被告之兄  丙○○
上列被告因公共危險案件，經檢察官提起公訴（94年度偵字第25
88號），嗣因被告就被訴犯罪事實為有罪之陳述，並聽取當事人
及輔佐人之意見後，本院裁定改依簡式審判程序審理，判決如下
：
    主  文
乙○○服用酒類，不能安全駕駛動力交通工具而駕駛，累犯，處
有期徒刑柒月。應於刑之執行完畢或赦免後，令入相當處所，施
以禁戒個月。
    事  實  及  理  由
一、乙○○於94年3 月13日18時40分許，在屏東市和生市場飲用
    米酒及保力達後，在血液酒精濃度高達241MG/DL（換算為呼
    氣酒精濃度為1.205MG/L）， 已達不能安全駕駛動力交通工
    具之程度，竟仍騎乘車牌號碼為PGR-290 號之重型機車，沿
    和生路一段之慢車道由北向南行駛，於同日19時10分許，行
    駛至和生路一段與頂宅街交叉路口，突然左轉擬行駛於頂宅
    街時，適有林育騎乘車牌號碼為CN7-076 號之重型機車，與
    行駛於乙○○後方快車道與慢車道間之白線上，因煞車不及
    而撞及乙○○所駕之機車，雙方人車倒地，甲○○因此受有
    頭部外傷併腦震盪、頭皮擦傷、臉部擦傷及左下肢挫傷併擦
    傷等傷害，乙○○並因此受有頭部外傷合併腦震盪及頭部挫
    擦傷等傷害（傷害部分均未據告訴），乙○○受傷送醫後，
    對其施以血液酒精濃度測試，始悉其血液酒精濃度高達241M
    G/DL而查獲。
二、上開犯罪事業，據被告於本院審理時坦承不諱；核與被害人
    甲○○於警詢時之陳述大致相符；並有道路交通事故現場圖
    、道路交通事故調查報告表(一)、(二)、國仁醫院藥物濃度報告
    表、刑法第185 條之3 案件測試觀察紀錄表、國仁醫院診斷
    證明書、寶健醫院診斷證明書各1 紙及照片17幀可證；另國
    仁醫院94年9 月8 日國仁醫字第940256號函表示「檢查結果
    並未顯示有『酒精性精神病』病兆，住院期間意識清醒，對
    外界事物之反應均屬正常，應未達到缺乏知覺理會及判斷之
    地步」等語，本件事證明確，被告犯行應可認定。
三、按刑法第185 條之3 所謂之「不能安全駕駛」，係抽象危險
    犯，並不以發生具體危險為必要，次按行為人飲酒後如其呼
    氣酒精濃度達於每公升0.5 毫克時，即有反應較慢、感覺減
    低、影響駕駛之輕到中度之中毒症狀，如達於每公升0.75毫
    克時，則會有思考改變、個性行為改變之輕到中度中毒症狀
    ，有行政院國軍退除役官兵輔導委員會台北榮民總醫院88年
    8 月5 日（88）北總內字第26868 號函可查。又依醫學實驗
    證明所得經驗法則，對於吐氣酒精濃度達每公升0.25毫克以
    上時，將使駕駛人產生複雜之技巧障礙、駕駛能力變壞之行
    為表現，肇事比率比一般未飲酒時高出2 倍，而吐氣酒精濃
    度達每公升0.5 毫克以上時，將使駕駛人產生平衡感與判斷
    力障礙升高，肇事比率比一般未飲酒時高出10倍，甚而如吐
    氣酒精濃度達每公升0.75毫克時，駕駛人將產生明顯酒醉、
    步履蹣跚之行為狀態，其肇事比率比一般高25倍（參見蔡中
    志著，「對飲酒不能安全駕駛之執法研究」，司法院第46期
    業務研究會講義）。本件被告血液酒精濃度高達241MG/DL（
    換算為呼氣酒精濃度為1.205MG/L 【換算公式為：MG/DL 值
    ÷1000×5 】），且依上開刑法第185 條之3 案件測試觀察
    紀錄表所載，被告確實有眼精呆滯木僵、意識模糊主意力無
    法集中之現象，足見被告已因服用酒類至駕駛技巧障礙，視
    覺及行為反應能力減低，而達不能安全駕駛動力交通工具之
    程度，是被告所為係犯刑法第185 條之3 之服用酒類不能安
    全駕駛動力交通工具而駕駛罪。又被告前因公共危險案件，
    經本院以88年度屏簡字第435 號判決判處有期徒刑3 月確定
    ，而於89年3 月24日易科罰金執行完畢；又因公共危險案件
    ，經臺灣高雄地方法院以90年度鳳交簡字第1236號判決判處
    有期徒刑4 月確定，於91年5 月13日易科罰金執行完畢；再
    因公共危險案件，經本院以91年度交易字第109 號判決判處
    有期徒刑7 月確定，於92年5 月8 日執行完畢；復因公共危
    險案件，經本院以92年度交易字第99號判決判處有期徒刑6
    月確定，於92年12月10日易科罰金執行完畢，有臺灣高等法
    院被告前案紀錄表1 紙在卷可查，其受有期徒刑執行完畢後
    ，於5 年以內再犯本件最重本刑為有期徒刑以上之罪，為累
    犯，應依刑法第47條之規定，加重其刑。本院審酌被告飲酒
    後已達不能安全駕駛動力交通工具之情狀，竟仍貿然駕駛車
    輛，罔顧公眾行之安全及犯後坦承犯行，自應受相當之刑事
    非難，惟念被告僅國中畢業，及犯後坦承犯行，態度良好等
    一切情狀，量處如主文所示之刑，以示懲戒。
四、按因酗酒而犯罪者，得於刑之執行完畢或赦免後，令入相當
    處所，施以禁戒，此刑法第89條第1 項定有明文；又保安處
    分之宣告，應受比例原則之規範，使保安處分之宣告與行為
    人所為之嚴重性、行為人所表現之危險性，及對於行為人未
    來行為之期待性相當（大法官會議釋字第471 號解釋文可供
    參酌）。本件被告查獲測得血液酒精濃度高達241MG/DL（換
    算為呼氣酒精濃度為1.205MG/L ，而觸犯刑法第185 條之3
    之服用酒類不能安全駕駛動力交通工具而駕駛罪，自屬因酗
    酒而犯罪，且本件係被告第5 度因酒後駕車遭查獲，其多次
    酗酒駕車的行為已對社會產生相當之危險性，自有加以預防
    矯治之必要，是被告於刑之執行完畢或赦免後，應入相當處
    所施以禁戒之保安處分，以戒絕酒癮，除去其再犯之因子。
五、本件被告案發當時行車方向，係係沿和生路一段之慢車道由
    北向南行駛，於同日19時10分許，行駛至和生路一段與頂宅
    街交叉路口，突然左轉擬行駛於頂宅街，已如上開所述，起
    訴書記載「沿屏東市○○街由西往東直行至和生路口，嗣於
    94年3 月13日19時10分許，行經屏東市○○街與和生路口時
    ，欲左轉進入和生路之際」云云，即有誤會，應予更正。
六、據上論結，依刑事訴訟法第273 條之1 第1 項、第284 條之
    1 、第299 條第1 項前段、第310 條之2 、第454 條第2 項
    ，刑法第185 條之3 、第47條、第89條，判決如主文。
中    華    民    國    95    年    1     月    12    日
                  交通法庭    法  官  曾吉雄
以上正本證明與原本無異。
如不服本判決應於收受本判決送達後十日內向本院提出上訴書狀，
其未敘述上訴理由者，並得於提起上訴後十日內向本院補提理由
書狀（均須按他造當事人之人數附繕本）「切勿逕送上級法院」
                              書記官  潘美碧
中    華    民    國    95    年    1     月    12    日
本件論罪科刑法條：
刑法第185條之3：
服用毒品、麻醉藥品、酒類或其他相類之物，不能安全駕駛動力
交通工具而駕駛者，處1 年以下有期徒刑、拘役或3 萬元以下罰
金。


司法院資訊處製作；財團法人民間司法改革基金會備份。
